臺灣橋頭地方法院民事判決　　　　　　110年度橋簡字第498號
原　　　告　臺灣銀行股份有限公司

法定代理人　許志文　
訴訟代理人　劉明杰　
　　　　　　薛聖耀　
　　　　　　鄢駿　　
被　　　告　黃揚明　


　　　　　　吳詩琪　

　　　　　　黃陽昇　

　　　　　　黃淨旻　

上列當事人間請求給付清償借款事件，經本院於民國111 年1 月
5 日言詞辯論終結，判決如下：
    主  文
被告乙○○應於繼承被繼承人黃晉祿之遺產範圍內，與被告丙○○、甲○○連帶給付原告新臺幣壹拾萬伍仟玖佰貳拾壹元，及如
附表所示之利息及違約金。
原告其餘之訴駁回。
訴訟費用新臺幣壹仟壹佰壹拾元由被告乙○○於繼承被繼承人黃
晉祿之遺產範圍內與被告丙○○、甲○○連帶負擔。
本判決得假執行。惟被告如以新臺幣壹拾萬伍仟玖佰貳拾壹為原
告預供擔保，得免為假執行。
    事實及理由
一、本件被告丙○○、甲○○、丁○○、乙○○經合法通知，未
    於言詞辯論期日到場，核無民事訴訴訟法第386 條所列各款
    情事，應依原告之聲請，准由其一造辯論而為判決。
二、原告主張：
（一）被告丙○○於民國103 年間就讀正修科技大學時，邀同訴
      外人黃晉祿、被告甲○○為連帶保證人，與原告簽訂就學
      貸款契約（下稱系爭契約），約定借款額度為新臺幣（下
      同）800,000 元，借款利率按中華郵政股份有限公司1 年
      期定期郵儲金加年率0.55% 計算，借款人應於該階段學業
      完成或服完兵役後滿1 年之次日起，按月攤還本息，如依
      借據約定視為全部到期且經轉列催收款項時，則自轉列催
      收款之日起，依上開約定利率加年利率1%計付遲延利息，
      並逾期在6 個月以內者，依上開利率10% ，逾期超過6 個
      月者，依上開利率20% 計算違約金。惟被告丙○○依約需
      開始攤還上開借款後，詎丙○○僅繳納6 期即未再還款，
      其債務視為全部到期，並經原告轉列催收款項，迄今尚積
      欠本金105,921 元及相關利息及違約金未清償。
（二）而連帶保證人黃晉祿於108 年10月10日死亡，被告等均為
      其等法定繼承人，且未拋棄繼承，被告黃揚昇、乙○○對
      於被繼承人黃晉祿上揭連帶保證債務，應於繼承被繼承人
      黃晉祿之遺產範圍內，與被告丙○○、甲○○負連帶清償
      責任。爰依消費借貸、連帶保證及繼承等法律關係提起本
      件訴訟。並聲明：被告黃揚昇、乙○○於繼承被繼承人黃
      晉祿之遺產範圍內與被告丙○○、甲○○連帶給付原告10
      5,921 元，及自108 年12月24日起至109 年3 月4 日止，
      按週年利率百分之1.15；自109 年3 月5 日起至清償日止
      ，按週年利率百分之2.15計算之利息；暨自109 年1 月25
      日起至清償日止，逾期在6 個月以內者，按上開利率百分
      之10、逾期超過6 個月者，按上開利率百分之20計算之違
      約金。
三、被告丙○○、甲○○、丁○○、乙○○經合法通知，未於言
    詞辯論期日到場爭執，亦未提出書狀作何陳述或聲明。
四、本院判斷：
（一）本件原告主張被告丙○○於103 年間就讀正修科技大學時
      ，邀同被繼承人黃晉祿、被告甲○○為連帶保證人，與原
      告簽訂系爭契約，尚有前開本金、利息及違約金未繳納之
      事實，業據提出就學貸款放出查詢單、催收/ 呆帳查詢單
      、放款借據（就學貸款專用）、撥款通知書暨約定事項、
      被繼承人黃晉祿之繼承系統表、被繼承人黃晉祿之除戶戶
      籍謄本、被告4 人之戶籍謄本、就學貸款利率資料、高雄
      少家法院108 年11月27日高少家宗家司家108 年度司繼字
      第4679號函為證（見本院卷第13頁至第37頁）。另丙○○
      、甲○○、丁○○及乙○○則經本院合法通知，無正當理
      由未於言詞辯論期日到場爭執，復未提出書狀答辯以供本
      院斟酌，本院依前揭證據調查之結果，認原告主張之事實
      為真正。
（二）被告丁○○、乙○○部分：
      按繼承，因被繼承人死亡而開始；繼承人自繼承開始時，
      除本法令有規定外，承受被繼承人財產上之一切權利、義
      務，但權利、義務專屬於被繼承人本身者，不在此限；繼
      承人對於被繼承人之債務，以因繼承所得遺產為限，負清
      償責任；繼承人得拋棄其繼承權；前項拋棄，應於知悉其
      得繼承之時起3 個月內，以書面向法院為之；繼承之拋棄
      ，溯及於繼承開始時發生效力，民法第1147條、第1148條
      第1 項、第2 項、第1174條第1 項、第2 項、第1175條定
      有明文。黃晉祿於108 年10月10日死亡，被告丁○○、甲○○、丙○○為其第一順位之繼承人，並已向臺灣高雄少
      年及家事法院（下稱高雄少家法院）聲明拋棄繼承，經高
      雄少家法院以108 年11月27日高少家宗家司家108 年度司
      繼字第4679號函准予備查（見本院卷第37頁）。被告丁○○既已拋棄對被繼承人黃晉祿之繼承權，自無庸繼受其對
      原告所負返還系爭借款及遲延利息之義務。故原告依消費
      借貸及繼承之法律關係請求被告丁○○返還借款及遲延利
      息，即無所據，應予駁回；又被告乙○○亦為黃晉祿之第
      一順位繼承人，未聲請拋棄繼承或限定繼承（見高雄少家
      法院卷第56頁），依法自應於繼承黃晉祿之遺產範圍內負
      連帶清償責任，核無不合。
（三）被告甲○○部分：
      按連帶債務之債權人，得對於債務人中之一人或數人或其
      全體，同時或先後請求全部或一部之給付。此見民法第27
      3 條第1 項規定自明。而連帶保證人，即屬民法第273 條
      所稱之連帶債務人。債權人自得直接對之為履行債務之請
      求（最高法院76年度台上字第2381號民事裁判意旨參照）
      。經查，被告甲○○雖已拋棄繼承，並非黃晉祿之繼承人
      ，固有上開臺灣高雄少年及家事法院以108 年11月27日高
      少家宗家司家108 年度司繼字第4679號函在卷為憑（見本
      院卷第37頁），惟被告甲○○仍為丙○○之連帶保證人，
      此有放款借據（就學貸款專用）附卷可參（見本院卷第15
      頁至第16頁），依前揭說明，原告主張被告甲○○應以個
      人財產負連帶責任，於法有據。
五、從而，原告本於就學貸款契約、繼承及連帶保證之法律關係
    ，請求：被告乙○○應於繼承被繼承人黃晉祿之遺產範圍內
    ，與被告丙○○、甲○○連帶給付原告105,921 元及如附表
    所示之利息、違約金，為有理由，應予准許。逾此部分之請
    求，為無理由，應予駁回。
六、本件原告勝訴部分係就民事訴訟法第427 條訴訟適用簡易程
    序所為被告敗訴之判決，依同法第389 條第1 項第3 款規定
    ，依職權宣告假執行。並依同法第392 條第2 項之規定，依
    職權宣告被告提供相當擔保，免為假執行。
七、訴訟費用負擔之依據：民事訴訟法第79條。
 
中    華    民    國   111    年    1     月    19    日
                  橋頭簡易庭  法    官  林揚奇
以上正本係照原本作成。
如不服本判決，應於送達後20日內，向本院提出上訴狀並表明上
訴理由，如於本判決宣示後送達前提起上訴者，應於判決送達後
20日內補提上訴理由書（須附繕本）。
中    華    民    國   111    年    1     月    19    日
                              書 記 官  陳麗如
 
〈附表〉
┌──┬────┬─────┬──────┬────┬───────┐
│本金│ 本金   │相關債務人│利息起算期間│利率（年│違約金計算期間│
│序號│        │          │            │息）    │及利率        │
├──┼────┼─────┼──────┼────┼───────┤
│ 001│新臺幣  │丙○○、吳│自108 年12月│1.15%   │自109 年1 月25│
│    │105,921 │詩琪、黃淨│24日起至109 │        │日起至清償日止│
│    │元      │旻        │年3月4日止  │        │，逾期在六個月│
│    │        │          │            │        │以內者，按上開│
│    │        │          │            │        │利率百分之十、│
│    │        │          ├──────┼────┤逾期超過六個月│
│    │        │          │自109 年3 月│2.15%   │者，按上開利率│
│    │        │          │5 日起至清償│        │百分之二十計算│
│    │        │          │日止        │        │之違約金。    │
└──┴────┴─────┴──────┴────┴───────┘